---
title: "Análise de Volatilidade Estocástica e Retornos Intradiários - PETR4"
author: "Gustavo Vitor da Silva"
format: html
editor: visual
---

## Introdução

Este relatório explora o comportamento da volatilidade e dos retornos da ação PETR4 ao longo de 2021, com dados de frequência de 1 minuto extraídos da plataforma MetaTrader. Utilizamos modelos de volatilidade estocástica via `stochvol`, comparações com volatilidade realizada, e examinamos propriedades de clustering de volatilidade.

## Leitura e Pré-processamento dos Dados

-   Remoção de janelas de abertura com menor liquidez (10:00 até 10:20) e dos últimos minutos de pregão (após 16:55).

-   Exclusão do feriado em 17/02/2021.

-   Conversão para série temporal (`xts`) e remoção de outliers extremos substituindo-os pela observação anterior

```{r load-packages, include=FALSE}
  library(ggplot2)
  library(tidyr)
  library(zoo)
  library(xts)
  library(forecast)
  library(lubridate)
  library(PerformanceAnalytics)
  #library(highfrequency)         
  library(quantmod)    
  library(tseries)     
  library(FinTS)       
  library(stochvol)  
  library(fpp2)     
  library(fpp3)       
  #library(modeltime)    
  #library(timetk)      
  library(parsnip)      
  library(rsample)      
  library(cowplot)
  library(wavelets)
  library(gridExtra)
  library(broom)
  library(rugarch) 
  library(moments)  
  library(coda)
  library(ggplot2)
  library(car)       
  library(boot)
```

```{r}
os <- Sys.info()["sysname"]
if(os == "Windows") {
  dt.intra <- read.csv("D:/Code/R_studio/Petr4_ana/dt_1min_PETR4_2021_metatrader.csv", 
                       header = TRUE, stringsAsFactors = FALSE, 
                       sep = ";", dec = ",")
} else if(os == "Linux") {
  dt.intra <- read.csv("~/Documents/Coding/Statistics_in_R/Petr4_ana/dt_1min_PETR4_2021_metatrader.csv", 
                       header = TRUE, stringsAsFactors = FALSE, 
                       sep = ";", dec = ",")
}

dt1 <- as_tibble(dt.intra) %>% 
  mutate(Period = ymd_hms(X)) %>%
  select(-X) %>% 
  filter(!(hour(Period) == 10 & minute(Period) < 20)) %>% 
  filter(hour(Period) < 17) %>% 
  filter(!(hour(Period) == 16 & minute(Period) > 54)) %>% 
  filter(!(date(Period) == "2021-02-17")) %>% 
  arrange(Period)

ret.1min <- as.xts(dt1$Ret.1min, order.by = dt1$Period)

```

## Observação inicial

```{r}
plot(dt1$Close.1min, main="PETR4 Retornos 1min", col="black")
boxplot(as.double(ret.1min), main="Boxplot dos Retornos 1min")
```

## Testes de Estacionariedade

```{r}
tseries::adf.test(ret.1min)
```

Resultado mostra que os retornos são estacionários, o que é esperado para séries de retornos.

## Analises de têndencias pré e pós queda

```{r}
  idx_min <- which.min(dt1$Ret.1min)

  dados_xts <- xts(dt1[, c("Close.1min", "Ret.1min")], order.by = dt1$Period)

  p2 = idx_min +10000
```

```{r}
dados_xts$LogRet.1min <- log(1 + dados_xts$Ret.1min)
dados_xts <- na.omit(dados_xts)

calc_volatilidade_historica <- function(retornos, janela = 21) {
  vol_hist <- rollapply(retornos, width = janela, 
                        FUN = function(x) sd(x, na.rm = TRUE), 
                        by.column = TRUE, 
                        align = "right")
  return(vol_hist)
}

dados_xts$Vol_Hist_30min <- calc_volatilidade_historica(dados_xts$LogRet.1min, janela = 30)

minutos_ano <- 252 * 390
dados_xts$Vol_Anual <- dados_xts$Vol_Hist_30min * sqrt(minutos_ano)

volhist30min <- as.numeric(dados_xts$Vol_Hist_30min)

plot(volhist30min[1:10000],
     type = "l",
     main = "Volatilidade (Janela 30 min) Pré-queda",
     xlab = "Índice (observações)",
     ylab = "Volatilidade")

plot(volhist30min[idx_min:p2],
     type = "l",
     main = "Volatilidade (Janela 30 min) Pós-queda",
     xlab = "Índice (observações)",
     ylab = "Volatilidade")

```

```{r}
warning=FALSE
message=FALSE
log_ret_vec <- as.numeric(dados_xts$LogRet.1min)
ret_vec <- as.numeric(dados_xts$Ret.1min)


# Visualizando ACF e PACF
par(mfrow = c(1, 2))
acf(log_ret_vec[1:10000], main = "ACF - Log-Retornos Pré queda", na.action = na.pass)
pacf(log_ret_vec[1:10000], main = "PACF - Log-Retornos Pré queda", na.action = na.pass)

p1=idx_min-2500
p2=p1+10000
par(mfrow = c(1, 2))
acf(log_ret_vec[p1:p2], main = "ACF - Log-Retornos Pós queda", na.action = na.pass)
pacf(log_ret_vec[p1:p2], main = "PACF - Log-Retornos Pós queda", na.action = na.pass)
```

## 1. Objetivos

Comparação das as funções de autocorrelação (ACF) e autocorrelação parcial (PACF) dos log-retornos intradiários de PETR4 **antes** e **depois** de uma queda da opção.

## Ajuste do Modelo de Volatilidade Estocástica

Ajustamos um modelo `svsample()` a dois blocos temporais:

1.  Primeiros 10000 pontos antes do maior retorno absoluto negativo.
2.  10000 pontos após o menor retorno (queda abrupta) para comparar regimes.
3.  15000 pontos após analise anterior 10000 mil pontos são analisados para observar a recuperação do mercado a uma queda bruta.

```{r, include=FALSE}

echo=FALSE
warning=FALSE
message=FALSE


flag_file <- "compressed.txt"

if (file.exists(flag_file)) {

  file_sv1  <- "sv_fit.rds"
  file_sv2  <- "sv_fit2.rds"
  file_sv3  <- "sv_fit3.rds"
  
  sv_fit  <- readRDS(file_sv1)
  sv_fit2 <- readRDS(file_sv2)
  sv_fit3 <- readRDS(file_sv3)
  
} else {

  reduce_and_save <- function(obj, file_out, max_draws = 2000, keep_sample_of_vector = 50, thin_method = c("systematic", "random")) {
    thin_method <- match.arg(thin_method)
    orig_class <- class(obj)
    reduction_log <- list()
    
    thin_rows <- function(mat, max_rows) {
      nr <- nrow(mat)
      if (nr > max_rows) {
        if (thin_method == "systematic") {
          idx <- unique(round(seq(1, nr, length.out = max_rows)))
        } else {
          set.seed(1)
          idx <- sort(sample(nr, size = max_rows))
        }
        return(list(mat = mat[idx, , drop = FALSE], kept = length(idx), original = nr))
      } else {
        return(list(mat = mat, kept = nr, original = nr))
      }
    }
    

    for (nm in names(obj)) {
      comp <- obj[[nm]]
      if (is.matrix(comp) || is.data.frame(comp)) {
        if (is.numeric(as.matrix(comp))) {
          res <- thin_rows(as.matrix(comp), max_draws)
          obj[[nm]] <- res$mat
          reduction_log[[nm]] <- list(type = "matrix/data.frame",
                                      original_rows = res$original,
                                      kept_rows = res$kept)
        } else {

          reduction_log[[nm]] <- list(type = "matrix_non_numeric_kept")
        }
      } else if (is.array(comp) && length(dim(comp)) >= 2 && is.numeric(comp)) {
        dims <- dim(comp)
        nfirst <- dims[1]
        if (nfirst > max_draws) {
          if (thin_method == "systematic") {
            idx <- unique(round(seq(1, nfirst, length.out = max_draws)))
          } else {
            set.seed(1)
            idx <- sort(sample(nfirst, size = max_draws))
          }
          sel <- rep(list(bquote()), length(dims))
          sel[[1]] <- idx
          new_comp <- comp[idx,,, drop = FALSE]
          obj[[nm]] <- new_comp
          reduction_log[[nm]] <- list(type = "array_thinned",
                                      dim_original = dims,
                                      dim_kept = dim(new_comp))
        } else {
          reduction_log[[nm]] <- list(type = "array_kept", dim = dims)
        }
      } else if (is.list(comp)) {
        sublog <- list()
        for (subnm in names(comp)) {
          subc <- comp[[subnm]]
          if (is.matrix(subc) || (is.array(subc) && length(dim(subc)) >= 2 && is.numeric(subc))) {
            dims <- if (is.matrix(subc)) dim(subc) else dim(subc)
            nfirst <- if (is.matrix(subc)) nrow(subc) else dims[1]
            if (nfirst > max_draws && is.numeric(subc)) {
              if (thin_method == "systematic") {
                idx <- unique(round(seq(1, nfirst, length.out = max_draws)))
              } else {
                set.seed(1)
                idx <- sort(sample(nfirst, size = max_draws))
              }
              if (is.matrix(subc)) {
                comp[[subnm]] <- subc[idx, , drop = FALSE]
              } else {
                comp[[subnm]] <- subc[idx,,, drop = FALSE]
              }
              sublog[[subnm]] <- list(action = "thinned", original_first_dim = nfirst, kept = length(idx))
            } else {
              sublog[[subnm]] <- list(action = "kept", dim = dims)
            }
          } else if (is.numeric(subc) && length(subc) > 10000) {
            set.seed(1)
            samp <- sample(length(subc), size = min(keep_sample_of_vector, length(subc)))
            comp[[subnm]] <- list(sample = subc[samp],
                                  summary = c(mean = mean(subc), sd = sd(subc), median = median(subc),
                                              q025 = quantile(subc, 0.025), q975 = quantile(subc, 0.975)))
            sublog[[subnm]] <- list(action = "vector_summarised_and_sampled", original_length = length(subc),
                                    kept_sample = length(samp))
          } else {
            sublog[[subnm]] <- list(action = "left_as_is")
          }
        }
        obj[[nm]] <- comp
        reduction_log[[nm]] <- list(type = "list", details = sublog)
      } else if (is.numeric(comp) && length(comp) > 50000) {
        set.seed(1)
        samp_idx <- sample(length(comp), size = min(keep_sample_of_vector, length(comp)))
        obj[[nm]] <- list(sample = comp[samp_idx],
                          summary = c(mean = mean(comp), sd = sd(comp), median = median(comp),
                                      q025 = quantile(comp, 0.025), q975 = quantile(comp, 0.975)))
        reduction_log[[nm]] <- list(type = "big_vector_summarised", original_length = length(comp),
                                    kept_sample = length(samp_idx))
      } else {
        reduction_log[[nm]] <- list(type = "kept_as_is")
      }
    }
    
    attr(obj, "reduced_info") <- list(
      timestamp = Sys.time(),
      max_draws = max_draws,
      thin_method = thin_method,
      keep_sample_of_vector = keep_sample_of_vector,
      reduction_log = reduction_log
    )
    class(obj) <- orig_class
    
    saveRDS(obj, file = file_out, compress = "xz")
    
    return(obj)
  }

  set.seed(123)
  ret_vec <- as.numeric(ret.1min[1:10000])
  
  file_sv1 <- "sv_fit.rds"
  if (file.exists(file_sv1)) {
    sv_fit_raw <- readRDS(file_sv1)
    sv_fit <- reduce_and_save(sv_fit_raw, file_out = file_sv1, max_draws = 2000, thin_method = "systematic")
  } else {
    sv_fit_raw <- svsample(ret_vec, draws = 5000, burnin = 1000)
    sv_fit <- reduce_and_save(sv_fit_raw, file_out = file_sv1, max_draws = 2000, thin_method = "systematic")
  }

  idx_max <- which.max(dt1$Ret.1min)
  min_idx <- idx_max - 2500
  max_idx <- idx_max + 7500
  ret_vec2 <- as.numeric(ret.1min[min_idx:max_idx])
  
  file_sv2 <- "sv_fit2.rds"
  if (file.exists(file_sv2)) {
    sv_fit2_raw <- readRDS(file_sv2)
    sv_fit2 <- reduce_and_save(sv_fit2_raw, file_out = file_sv2, max_draws = 2000, thin_method = "systematic")
  } else {
    sv_fit2_raw <- svsample(ret_vec2, draws = 5000, burnin = 1000)
    sv_fit2 <- reduce_and_save(sv_fit2_raw, file_out = file_sv2, max_draws = 2000, thin_method = "systematic")
  }
  
  min2 <- max_idx + 12000
  max2 <- min2 + 10000
  ret_vec3 <- as.numeric(ret.1min[min2:max2])
  
  file_sv3 <- "sv_fit3.rds"
  if (file.exists(file_sv3)) {
    sv_fit3_raw <- readRDS(file_sv3)
    sv_fit3 <- reduce_and_save(sv_fit3_raw, file_out = file_sv3, max_draws = 2000, thin_method = "systematic")
  } else {
    sv_fit3_raw <- svsample(ret_vec3, draws = 5000, burnin = 1000)
    sv_fit3 <- reduce_and_save(sv_fit3_raw, file_out = file_sv3, max_draws = 2000, thin_method = "systematic")
  }
  file.create(flag_file)

}

```

```{r}
plot(sv_fit, showobs = FALSE)
title(main = "Pré queda")
plot(sv_fit2, showobs = FALSE)
title(main = "Pós queda")
plot(sv_fit3, showobs = FALSE)
title(main = "Recuperação Pós queda")
```

Analisando os dados pós e pré queda da bolsa podemos ver uma mudança principalmente nas distribuições normais de Mu, Phi e Sigma, onde podemos definir o que cada variavel nos diz como:

### Interpretação de μ (mu)

1.  **Média de longo prazo**

    -   **μ** define o valor médio ao qual Log-volatilidade reverte em longo prazo.

    -   Processos com μ maior indicam que, em média, a volatilidade tende a ficar mais elevada.

2.  **“Drift” da volatilidade latente**

    -   Atua como termo constante que “puxa” o nível de volatilidade de volta ao seu ponto de equilíbrio

    -   Ao estimar o modelo, a média pontual de μ na distribuição posterior corresponde à média aritmética.

### Interpretação de φ (phi)

1.  **Persistência (autoregressão)**

    -   **φ** atua como coeficiente AR(1) medindo a “memória” da volatilidade.

    -   Se φ≈1, choques em ht−1 têm efeito duradouro​, resultando em **clusters de volatilidade**.

    **Estacionaridade**

    -   O modelo é estacionário somente se ∣ϕ∣\<1; valores absolutos acima quebram a estabilidade do processo latente.

    -   Estimações típicas em mercados emergentes mostram φ entre 0.95 e 0.99, indicando alta persistência.

### Interpretação de σ (sigma)

1.  **Volatilidade da volatilidade**

    -   **σ** é o desvio-padrão dos choques que afetam o processo de log-volatilidade

    -   Quanto maior σ, mais pronunciadas são as flutuações de curto prazo na volatilidade.

2.  **Incerteza dinâmica**

    -   Reflete a variabilidade intrínseca na evolução da volatilidade latente, controlando a rapidez das mudanças de regimes.

    -   Modelos com σ elevado tendem a capturar melhor eventos extremos (*fat tails*) e mudanças bruscas no risco.

### O que podemos retirar das nossas observações

Em particular, **μ** é a média de longo prazo da log-volatilidade, **φ** mede a persistência ou “memória” do processo, e **σ** quantifica a volatilidade da própria volatilidade.

------------------------------------------------------------------------

## Valores Estimados

| Regime          | μ     | φ    | σ    |
|-----------------|-------|------|------|
| **Pré-queda**   | –13.8 | 0.97 | 0.16 |
| **Pós-queda**   | –13.3 | 0.99 | 0.12 |
| **Recuperação** | –14.4 | 0.98 | 0.11 |

------------------------------------------------------------------------

## Interpretação dos Parâmetros

### 1. μ — Nível Médio de Longo Prazo

-   **Pré-queda (μ ≃ –13.8):** Nível médio moderado de log-volatilidade, indicando um mercado relativamente estável antes do choque.\
-   **Pós-queda (μ ≃ –13.3):** Aumento em μ sinaliza que a volatilidade média se elevou após o choque, refletindo comportamento mais errático e risco incrementado.\
-   **Recuperação (μ ≃ –14.4):** μ abaixo do nível pré-queda sugere um período de calmaria, com volatilidade média inferior ao patamar inicial

### 2. φ — Persistência (AR(1))

-   **Pré-queda (φ ≃ 0.97):** Choques de volatilidade perduram vários minutos, caracterizando clusters de volatilidade típicos em séries financeiras.\
-   **Pós-queda (φ ≃ 0.99):** Persistência extrema, indicando que o impacto do choque permanece durante longo período e reduz a capacidade de “esquecer” choques passados.\
-   **Recuperação (φ ≃ 0.98):** Alta persistência, porém ligeiramente menor que no pós-queda, sinalizando retorno gradual a um regime menos grudado em choques passados.

### 3. σ — Volatilidade da Volatilidade

-   **Pré-queda (σ ≃ 0.16):** Flutuações bruscas no nível latente de volatilidade, revelando instabilidade moderada na variância do processo.\
-   **Pós-queda (σ ≃ 0.12):** Apesar do regime mais volátil, a dispersão das mudanças na volatilidade latente diminui, indicando choques relativamente menos extremos no pós-queda.\
-   **Recuperação (σ ≃ 0.11):** Processo de volatilidade ainda mais estável, com menor amplitude de flutuações, corroborando o retorno a um regime de baixa incerteza.

## Comparação de volatilidades

Criaremos o mesmo segmento utilizados acima como:

**Segmento A:** Valores de 1 a 10000 observações antes da queda brusca.

**Segmento B:** valores de 11600 a 22600 (2000 valores antes da queda e a queda em si).

**Segmento C:** valores de 33600 a 43600 observando a volatilidade do mercado semanas após a queda.

Iremos comparar a volatilidade realizada desses pontos para entender como era uma função pré, durante e pós uma queda brusca no mercado.

# Volatilidade realizada acumulada nos periodos

```{r}
rets <- dt1$Ret.1min
segments <- list(
  pré = 1:10000,
  pós = 12273:22273,
  recov = 34273:44600
)
vol_list <- lapply(names(segments), function(seg_name) {
  idx <- segments[[seg_name]]
  r_seg <- rets[idx]
  vol_acum <- sqrt(cumsum(r_seg^2))
  data.frame(
    index   = idx,
    vol     = vol_acum,
    segment = seg_name
  )
})
df_vol <- bind_rows(vol_list)
ggplot(df_vol, aes(x = index, y = vol, color = segment)) +
  geom_line() +
  labs(
    title    = "Volatilidade Acumulada por Segmento de Índices",
    x        = "Índice",
    y        = "Volatilidade Acumulada",
    color    = "Periodos"
  ) +
  theme_minimal()
```

O bloco calcula a volatilidade acumulada em três segmentos do índice (pré, pós e recuperação) usando ∑rt2\sqrt{\sum r_t^2}∑rt2​​ ao longo de cada segmento e plota as três curvas em um único gráfico (eixo x = índice/observação, eixo y = volatilidade acumulada).

**Interpretação aplicada (o que a figura mostra)**

-   A curva do **segmento pós-queda** cresce muito mais rápido: isto significa que, no segmento que contém a queda, a variância realizada se acumula bem mais rápido por observação — reflexo de movimentos intradiários abruptos.

-   O **pré-queda** mostra crescimento de volatilidade moderado e mais estável.

-   A **recuperação** acumula volatilidade mais lentamente (menor acumulação total no intervalo), indicando retorno a um regime menos volátil.

Em termos práticos: o episódio de queda concentra choque(s) grandes que elevam de forma pronunciada a variância acumulada — comportamento consistente com stress de mercado.

# Vizualização de divisão de Periodos (tabela e interpretação)

```{r}
price_col <- "Close.1min" 

if(!(price_col %in% names(dt1))) stop("dt1 não contém a coluna de preço especificada (Close.1min).")

segments_idx <- list(
  pre   = c(start = 1,       end = 10000),
  post  = c(start = 12273,   end = 22273),
  recov = c(start = 34273,   end = 44600)
)

segments_df_idx <- lapply(names(segments_idx), function(name) {
  idx <- segments_idx[[name]]
  tibble::tibble(
    segment = name,
    xmin = as.numeric(idx["start"]) - 0.5,  # pequeno padding para cobrir o tick inteiro
    xmax = as.numeric(idx["end"]) + 0.5
  )
}) %>% bind_rows() %>%
  mutate(label = case_when(
    segment == "pre"   ~ "Pré-queda",
    segment == "post"  ~ "Pós-queda",
    segment == "recov" ~ "Recuperação",
    TRUE ~ segment
  ))

plot_df_idx <- dt1 %>%
  select(all_of(price_col)) %>%
  mutate(index = seq_len(n())) %>%
  rename(price = !!price_col)

fill_colors <- c("Pré-queda" = "#E8fA22", "Pós-queda" = "#FC886D", "Recuperação" = "#6DD6FC")

p_idx <- ggplot(plot_df_idx, aes(x = index, y = price)) +
  geom_rect(data = segments_df_idx,
            aes(xmin = xmin, xmax = xmax, ymin = -Inf, ymax = Inf, fill = label),
            inherit.aes = FALSE, alpha = 0.28) +
  geom_line(color = "black", size = 0.35) +
  geom_vline(data = segments_df_idx, aes(xintercept = xmin + 0.5),
             linetype = "dashed", color = "black", size = 0.45, inherit.aes = FALSE, show.legend = FALSE) +
  geom_vline(data = segments_df_idx, aes(xintercept = xmax - 0.5),
             linetype = "dashed", color = "black", size = 0.45, inherit.aes = FALSE, show.legend = FALSE) +
  scale_fill_manual(name = "Segmento", values = fill_colors) +
  labs(
    title = "Preço de Fechamento — segmentos destacados (por índice)",
    subtitle = "Eixo x = índice (linha do dataset); regiões sombreadas = Pré / Pós / Recuperação",
    x = "Índice (observação)",
    y = "Preço de Fechamento"
  ) +
  theme_minimal(base_size = 12) +
  theme(
    legend.position = "top",
    legend.title = element_text(size = 10),
    plot.title = element_text(face = "bold"),
    axis.text.x = element_text(angle = 0)
  ) +
  coord_cartesian(expand = FALSE)

idx_breaks <- unique(c(
  1,
  unlist(lapply(segments_idx, function(x) c(x["start"], x["end"]))),
  floor(nrow(plot_df_idx) * c(0.25, 0.5, 0.75)),
  nrow(plot_df_idx)
))
idx_breaks <- sort(unique(idx_breaks))
p_idx <- p_idx + scale_x_continuous(breaks = idx_breaks, labels = idx_breaks)

print(p_idx)
```

O bloco plota a série de preços (coluna `Close.1min`) ao longo do índice/observação e sobrepõe três regiões sombreadas (pré-queda, pós-queda, recuperação) usando retângulos (`geom_rect`). Linhas tracejadas marcam inícios/fins das regiões.

**Interpretação aplicada**

-   A região **Pré-queda** (amarelo) mostra preços relativamente estáveis e, em média, em patamar mais alto antes do choque.

-   Na região **Pós-queda** (salmão) observa-se a queda brusca e a subsequente estabilização em patamar mais baixo (além de maior ruído intradiário).

-   A região **Recuperação** (azul claro) mostra um movimento de recuperação de preço e menor acumulação rápida de volatilidade do que no choque.

Colocar os segmentos por índice (e não por tempo real) facilita cruzar diretamente com as métricas calculadas (RV, BV, estimativas do modelo).

# Realized Variance, Bipower, Jump, Volatilidade anualizada e testes (tabela e interpretação)

```{r}
calc_RV <- function(r) {
  rv <- sum((r)^2, na.rm = TRUE)
  return(rv)
}

calc_BV <- function(r) {
  if(length(r) < 2) return(NA_real_)
  bv_raw <- sum(abs(r[-1]) * abs(r[-length(r)]), na.rm = TRUE)
  bv <- (pi/2)^(-1) * bv_raw
  return(bv)
}

calc_jump_share <- function(r) {
  rv <- calc_RV(r)
  bv <- calc_BV(r)
  jump = max(rv - bv, 0)
  return(list(RV = rv, BV = bv, Jump = jump, JumpShare = ifelse(rv>0, jump/rv, NA)))
}


summary_stats <- function(r) {
  r <- as.numeric(na.omit(r))
  n <- length(r)
  list(
    n = n,
    mean = mean(r),
    sd = sd(r),
    median_abs_dev = mad(r),
    skewness = moments::skewness(r),
    kurtosis = moments::kurtosis(r)
  )
}

minutos_ano <- 252 * 390  
annualize_vol_from_rv <- function(rv, n_obs) {
  if(n_obs <= 0) return(NA_real_)
  vol_ann <- sqrt(rv / n_obs) * sqrt(minutos_ano)
  return(vol_ann)
}


bootstrap_RV <- function(r, R = 2000) {
  r <- na.omit(as.numeric(r))
  n <- length(r)
  if(n < 5) return(NULL)
  bootstat <- function(data, i) {
    d <- data[i]
    sum(d^2)
  }
  b <- boot::boot(data = r, statistic = bootstat, R = R)
  ci <- boot::boot.ci(b, type = c("perc","bca"))
  list(boot = b, ci = ci)
}

perm_test_RV_diff <- function(r1, r2, R = 2000) {
  r1 <- na.omit(as.numeric(r1))
  r2 <- na.omit(as.numeric(r2))
  obs_diff <- calc_RV(r2) - calc_RV(r1)     
  pooled <- c(r1, r2)
  n1 <- length(r1)
  n2 <- length(r2)
  perm_diffs <- numeric(R)
  set.seed(123)
  for(i in seq_len(R)) {
    perm <- sample(pooled)
    perm_diffs[i] <- calc_RV(perm[(n1+1):(n1+n2)]) - calc_RV(perm[1:n1])
  }
  p_value <- mean(abs(perm_diffs) >= abs(obs_diff))
  list(obs_diff = obs_diff, p_value = p_value, perm_diffs = perm_diffs)
}


segments <- list(A = 1:10000, B = 11600:21600, C = 33600:43600)
rets <- dt1$Ret.1min

calc_for_segment <- function(name, idx, rets) {
  r_seg <- as.numeric(rets[idx])
  rv <- calc_RV(r_seg)
  bv <- calc_BV(r_seg)
  jump <- max(rv - bv, 0)
  jumpshare <- ifelse(rv>0, jump / rv, NA_real_)
  n_obs <- length(na.omit(r_seg))
  vol_ann <- annualize_vol_from_rv(rv, n_obs)
  stats <- summary_stats(r_seg)
  bs <- bootstrap_RV(r_seg, R = 2000)
  list(
    name = name,
    n = n_obs,
    RV = rv,
    BV = bv,
    Jump = jump,
    JumpShare = jumpshare,
    VolAnn = vol_ann,
    mean = stats$mean,
    sd = stats$sd,
    skewness = stats$skewness,
    kurtosis = stats$kurtosis,
    boot = bs
  )
}

seg_names <- names(segments)
results <- lapply(seg_names, function(sn) calc_for_segment(sn, segments[[sn]], rets))
names(results) <- seg_names

summary_table <- do.call(rbind, lapply(results, function(x) {
  data.frame(
    segment = x$name,
    n = x$n,
    RV = x$RV,
    BV = x$BV,
    Jump = x$Jump,
    JumpShare = x$JumpShare,
    VolAnn = x$VolAnn,
    mean = x$mean,
    sd = x$sd,
    skewness = x$skewness,
    kurtosis = x$kurtosis
  )
}))
print(summary_table)


pairwise_compare <- function(x, y) {
  abs_diff <- x - y
  pct_diff <- ifelse(y != 0, (x - y) / abs(y) * 100, NA_real_)
  list(abs_diff = abs_diff, pct_diff = pct_diff)
}

diff_BA <- pairwise_compare(results$B$RV, results$A$RV)
diff_CA <- pairwise_compare(results$C$RV, results$A$RV)
cat("RV differences (B - A):", diff_BA$abs_diff, "(", round(diff_BA$pct_diff,2), "% )\n")
cat("RV differences (C - A):", diff_CA$abs_diff, "(", round(diff_CA$pct_diff,2), "% )\n")

perm_BA <- perm_test_RV_diff(rets[segments$A], rets[segments$B], R = 3000)
perm_CA <- perm_test_RV_diff(rets[segments$A], rets[segments$C], R = 3000)
cat("Perm test p-value B vs A:", perm_BA$p_value, "\n")
cat("Perm test p-value C vs A:", perm_CA$p_value, "\n")

combined <- data.frame(
  ret = c(as.numeric(rets[segments$A]), as.numeric(rets[segments$B]), as.numeric(rets[segments$C])),
  seg = factor(c(rep("A", length(segments$A)), rep("B", length(segments$B)), rep("C", length(segments$C))))
)
levene_res <- car::leveneTest(ret ~ seg, data = combined)
print(levene_res)

ks_AB <- ks.test(as.numeric(rets[segments$A]), as.numeric(rets[segments$B]))
ks_AC <- ks.test(as.numeric(rets[segments$A]), as.numeric(rets[segments$C]))
print(ks_AB)
print(ks_AC)

final_df <- summary_table %>%
  as.data.frame() %>%
  mutate(
    VolAnn_rounded = round(VolAnn, 4),
    JumpShare_pct = round(JumpShare * 100, 2)
  )
print(final_df)
```

**Descrição do que o código faz**\
Calcula para três segmentos (A = pré; B = pós; C = recov):

RV (Realized Variance) = ∑ 𝑟 𝑡 2 ∑r t 2 ​

BV (Bipower Variation) ≈ ( 𝜋 / 2 ) − 1 ∑ ∣ 𝑟 𝑡 ∣ ∣ 𝑟 𝑡 − 1 ∣ (π/2) −1 ∑∣r t ​∣∣r t−1 ​∣

Jump = max(RV − BV, 0) e JumpShare = Jump / RV

Volatilidade anualizada aproximada a partir do RV: RV/n×minutos_ano\sqrt{RV/n}\times\sqrt{\text{minutos\_ano}}RV/n​×minutos_ano​ com `minutos_ano = 252 * 390`

Estatísticas descritivas dos retornos (média, sd, skewness, kurtosis)

Testes: permutacional para diferença em RV entre segmentos, Levene para homogeneidade de variâncias e KS para comparação de distribuições

## Resumo numérico por segmento

| Segmento  |     n |         RV |         BV |       Jump | JumpShare | VolAnn (≈) |
|:----------|------:|-----------:|-----------:|-----------:|----------:|-----------:|
| A (pre)   | 10000 | 0.01172629 | 0.00450615 | 0.00722014 | 0.6157224 |  0.3394790 |
| B (post)  | 10001 | 0.02118279 | 0.00813359 | 0.01304920 | 0.6160284 |  0.4562495 |
| C (recov) | 10001 | 0.00585110 | 0.00221385 | 0.00363725 | 0.6216353 |  0.2397892 |

**Interpretação numérica**

-   **RV** no **pós-queda (B)** é a mais alta (≈ 0.02118), \~1.8× a do pré (A = 0.0117) e muito maior que a da recuperação (C = 0.00585).

-   **Volatilidade anualizada aproximada**: pré ≈ **0.3395**, pós ≈ **0.4563**, recov ≈ **0.2398**. O pós mostra aumento consistente com maior risco médio naquele período.

-   **JumpShare ≈ 61–62%** em todos os segmentos: uma parcela substancial da variância é explicada por componentes de salto (movimentos bruscos), inclusive no pré e na recuperação.

**Conclusão**: o episódio de queda eleva fortemente a variância realizada; na recuperação a volatilidade realizada retoma e fica até inferior ao pré-queda.

## Resultados do modelo `stochvol`

**Tabela parâmetros estimados (médias posteriores)**

| Regime |  μ (mean) | φ (mean) | σ (mean) |
|:-------|----------:|---------:|---------:|
| pré    | -13.80814 |  0.96898 |  0.16164 |
| pós    | -13.33636 |  0.98799 |  0.11441 |
| recov  |   ≈ -14.4 |     0.98 |     0.11 |

**Resumo da volatilidade anualizada posterior (estatísticas de resumo)**

| regime |    mean |  median |      sd |    q2.5 |   q97.5 |
|:-------|--------:|--------:|--------:|--------:|--------:|
| pre    | 0.35156 | 0.35152 | 0.00313 | 0.34553 | 0.35782 |
| post   | 0.46028 | 0.46015 | 0.00430 | 0.45221 | 0.46912 |
| recov  | 0.26128 | 0.26127 | 0.00218 | 0.25702 | 0.26553 |

**Comparações e probabilidades posteriores**

-   `post − pre`: média ≈ **+0.10872**, prob(\>0) ≈ **1.00** → forte evidência posterior de que volatilidade anualizada no pós é maior que no pré.

-   `recov − pre`: média ≈ **−0.09028**, prob(\>0) ≈ **0.00** → evidência posterior de que recuperação tem volatilidade menor que pré.

**Interpretação combinada (modelo + realizados)**

`μ` menos negativo no pós (aumento do nível de log-vol) e `φ` mais alto indicam um regime de volatilidade **mais alto e mais persistente** após o choque. `σ` menor sugere choques na log-volatilidade com menor dispersão (regime “alto e pegajoso”). Esses resultados alinham-se com RV e VolAnn observados.

```{r}
minutos_ano <- 252 * 390

get_para_mat <- function(svobj) {
  pm <- as.matrix(para(svobj, chain = "concatenated"))
  return(pm)
}
get_latent_mat <- function(svobj) {
  lm <- as.matrix(latent(svobj, chain = "concatenated"))
  return(lm)
}

para1 <- get_para_mat(sv_fit)
para2 <- get_para_mat(sv_fit2)
para3 <- get_para_mat(sv_fit3)

latent1 <- get_latent_mat(sv_fit)  
latent2 <- get_latent_mat(sv_fit2)
latent3 <- get_latent_mat(sv_fit3)

n1 <- nrow(para1); n2 <- nrow(para2); n3 <- nrow(para3)
common_draws <- min(n1, n2, n3)

set.seed(1)
sample_rows <- function(mat, n) {
  if(nrow(mat) == n) return(mat)
  idx <- sample(seq_len(nrow(mat)), n)
  mat[idx, , drop = FALSE]
}
para1s <- sample_rows(para1, common_draws)
para2s <- sample_rows(para2, common_draws)
para3s <- sample_rows(para3, common_draws)
latent1s <- sample_rows(latent1, common_draws)
latent2s <- sample_rows(latent2, common_draws)
latent3s <- sample_rows(latent3, common_draws)

summ_param <- function(parmat) {
  as.data.frame(t(apply(parmat, 2, function(x) {
    c(mean = mean(x), sd = sd(x), 
      q2.5 = quantile(x, 0.025), q97.5 = quantile(x, 0.975))
  })), row.names = NULL)
}
tab_para1 <- summ_param(para1s)
tab_para2 <- summ_param(para2s)
tab_para3 <- summ_param(para3s)

tab_para <- dplyr::bind_rows(
  cbind(regime = "pre",  param = rownames(tab_para1), tab_para1),
  cbind(regime = "post", param = rownames(tab_para2), tab_para2),
  cbind(regime = "recov", param = rownames(tab_para3), tab_para3)
)
print(tab_para)

param_diff <- function(matA, matB, parname) {
  diffs <- matB[, parname] - matA[, parname]
  data.frame(
    mean = mean(diffs),
    sd   = sd(diffs),
    q2.5 = quantile(diffs, 0.025),
    q97.5= quantile(diffs, 0.975),
    prob_gt0 = mean(diffs > 0)  
  )
}

diff_mu_post_pre  <- param_diff(para1s, para2s, "mu")
diff_phi_post_pre <- param_diff(para1s, para2s, "phi")
diff_sigma_post_pre <- param_diff(para1s, para2s, "sigma")


print(diff_mu_post_pre); print(diff_phi_post_pre); print(diff_sigma_post_pre)
per_draw_mean_variance <- function(latmat) {
  rowMeans(exp(latmat), na.rm = TRUE)   
}
per_draw_mean_sd <- function(latmat) {
  sqrt(per_draw_mean_variance(latmat))
}
per_draw_ann_vol <- function(latmat) {
  per_draw_mean_sd(latmat) * sqrt(minutos_ano)
}

v1 <- per_draw_mean_variance(latent1s)
v2 <- per_draw_mean_variance(latent2s)
v3 <- per_draw_mean_variance(latent3s)

sd1 <- sqrt(v1); sd2 <- sqrt(v2); sd3 <- sqrt(v3)
ann1 <- sd1 * sqrt(minutos_ano)
ann2 <- sd2 * sqrt(minutos_ano)
ann3 <- sd3 * sqrt(minutos_ano)

summarize_draws <- function(vec) {
  c(mean = mean(vec), median = median(vec), sd = sd(vec),
    q2.5 = quantile(vec, 0.025), q97.5 = quantile(vec, 0.975))
}
tab_vol <- rbind(
  pre  = summarize_draws(ann1),
  post = summarize_draws(ann2),
  recov= summarize_draws(ann3)
)
tab_vol <- as.data.frame(tab_vol)
tab_vol$regime <- rownames(tab_vol)
tab_vol <- tab_vol[, c("regime", names(tab_vol)[1:(ncol(tab_vol)-1)])]
print(tab_vol)

diff_ann_post_pre <- ann2 - ann1  
diff_ann_recov_pre <- ann3 - ann1

comp_ann <- data.frame(
  mean = c(mean(diff_ann_post_pre), mean(diff_ann_recov_pre)),
  sd   = c(sd(diff_ann_post_pre), sd(diff_ann_recov_pre)),
  q2.5 = c(quantile(diff_ann_post_pre, 0.025), quantile(diff_ann_recov_pre, 0.025)),
  q97.5= c(quantile(diff_ann_post_pre, 0.975), quantile(diff_ann_recov_pre, 0.975)),
  prob_gt0 = c(mean(diff_ann_post_pre > 0), mean(diff_ann_recov_pre > 0))
)
rownames(comp_ann) <- c("post - pre", "recov - pre")
print(comp_ann)

df_plot <- data.frame(
  ann = c(ann1, ann2, ann3),
  regime = factor(rep(c("pre","post","recov"),
                      times = c(length(ann1), length(ann2), length(ann3))))
)
p <- ggplot(df_plot, aes(x = ann, fill = regime)) +
  geom_density(alpha = 0.4) +
  labs(title = "Posterior densities of per-segment annualized volatility",
       x = "Annualized volatility (approx)", y = "Density") +
  theme_minimal()
print(p)

prob_post_gt_pre <- mean(ann2 > ann1)
prob_recov_gt_pre <- mean(ann3 > ann1)
cat(sprintf("Posterior prob(ann_post > ann_pre) = %.3f\n", prob_post_gt_pre))
cat(sprintf("Posterior prob(ann_recov > ann_pre) = %.3f\n", prob_recov_gt_pre))

median_vol1_t <- apply(exp(latent1s), 2, median)   
sd_median1_t <- sqrt(median_vol1_t)
```

## Volatilidade acumulada por segmento comparação pré / pós / recuperação

#### O que o gráfico mostra

Cada curva representa a **volatilidade acumulada** (raiz da soma dos quadrados) ao longo do índice dentro de cada segmento.

**Visualmente:** - A curva do **pós-queda (vermelho)** cresce mais rapidamente — ou seja, acumula mais variância por observação. - O **pré-queda (verde)** apresenta crescimento mais moderado. - A **recuperação (azul)** cresce mais lentamente — menor acúmulo de variação.

**Interpretação prática:**\
Durante o segmento que contém a queda (B), houve **concentração de choques grandes**, elevando rapidamente a variância acumulada.\
Isso condiz com um episódio de **alta volatilidade ou stress** no mercado.

### Compilação numérica — Realized / BV / Jump / Volatilidade anualizada (código 3)

| Segmento  |     n |         RV |         BV |       Jump | JumpShare | VolAnn (≈) |
|:----------|------:|-----------:|-----------:|-----------:|----------:|-----------:|
| A (pre)   | 10000 | 0.01172629 | 0.00450615 | 0.00722014 |    0.6157 |    0.33948 |
| B (post)  | 10001 | 0.02118279 | 0.00813359 | 0.01304920 |    0.6160 |    0.45625 |
| C (recov) | 10001 | 0.00585110 | 0.00221385 | 0.00363725 |    0.6216 |    0.23979 |

#### Interpretação

-   **RV (Realized Variance)**: o segmento pós-queda (B) tem RV ≈ 0.02118, cerca de **1.8× o RV do pré** (0.0117) e muito maior que o da recuperação (0.00585).\
-   **Volatilidade anualizada**:
    -   pré ≈ 0.3395\
    -   pós ≈ 0.4563\
    -   recov ≈ 0.2398\
-   Diferença média `post − pre ≈ +0.1087` → **aumento ≈ +31%** em relação ao pré.\
-   **JumpShare ≈ 61–62%** em todos os segmentos → movimentos bruscos (saltos) explicam mais de **60% da variância realizada**, inclusive no pré e na recuperação.

**Conclusão numérica:**\
O episódio de queda elevou fortemente a variância realizada no segmento B;\
na recuperação, a volatilidade caiu **abaixo do nível pré-queda**.

### Testes estatísticos

Foram realizados **testes permutacionais** para comparar `RV` entre segmentos e **testes de Levene / Kolmogorov–Smirnov** sobre os retornos.\
Esses testes verificam se as diferenças de `RV` e de distribuição são **estatisticamente significativas**.\
Os p-values devem ser mantidos no relatório final para suporte às conclusões.

### Compilação dos resultados do modelo `stochvol` (código 4)

| Regime     | μ (mean) | φ (mean) | σ (mean) |
|:-----------|:--------:|:--------:|:--------:|
| Pré (pre)  | −13.808  |  0.969   |  0.162   |
| Pós (post) | −13.336  |  0.988   |  0.114   |
| Recov      | ≈ −14.4  |  ≈ 0.98  |  ≈ 0.11  |

#### Posterior — volatilidade anualizada

| Regime |   Média | Mediana |
|:-------|--------:|--------:|
| pre    | 0.35156 | 0.35152 |
| post   | 0.46028 | 0.46015 |
| recov  | 0.26128 | 0.26127 |

**Comparações:** - `post − pre`: +0.1087, **prob(\>0) ≈ 1.00** → aumento praticamente certo\
- `recov − pre`: −0.0903, **prob(\>0) ≈ 0.00** → redução praticamente certa

#### Interpretação dos parâmetros

-   **μ (nível de longo prazo log-vol):** sobe (menos negativo) → maior nível médio de volatilidade após o choque.\
-   **φ (persistência):** aumenta no pós (≈0.988) → volatilidade mais persistente (memória longa).\
-   **σ (volatilidade da volatilidade):** diminui → choques menos erráticos, apesar do nível médio mais alto.

Os resultados do `stochvol` confirmam as métricas realizadas: - O **nível médio de volatilidade** aumentou fortemente no pós.\
- A **persistência** se elevou, mantendo o regime volátil por mais tempo.\
- A **recuperação** reduziu a variância para níveis menores que o pré.

Assim, o evento analisado gerou **um choque temporário, porém marcante, de volatilidade**, seguido por uma estabilização duradoura.

------------------------------------------------------------------------

```{r}
ann_draws_df <- data.frame(
  draw = seq_len(common_draws),
  pre  = ann1,
  post = ann2,
  recov = ann3
)

head(ann_draws_df)

summary_by_regime <- ann_draws_df %>%
  pivot_longer(cols = c(pre, post, recov), names_to = "regime", values_to = "ann_vol") %>%
  group_by(regime) %>%
  summarise(
    n = n(),
    mean = mean(ann_vol),
    median = median(ann_vol),
    sd = sd(ann_vol),
    q2.5 = quantile(ann_vol, 0.025),
    q97.5 = quantile(ann_vol, 0.975)
  ) %>%
  arrange(regime)

knitr::kable(summary_by_regime, digits = c(0,0,4,4,4,4,4),
             caption = "Resumo posterior da volatilidade anualizada por regime")

diff_draws <- ann_draws_df %>%
  mutate(
    diff_post_pre = post - pre,
    diff_recov_pre = recov - pre,
    pct_post_pre = 100 * (post - pre) / pre,
    pct_recov_pre = 100 * (recov - pre) / pre
  )

diff_summary <- tibble(
  comparison = c("post - pre", "recov - pre"),
  mean_diff = c(mean(diff_draws$diff_post_pre), mean(diff_draws$diff_recov_pre)),
  sd_diff   = c(sd(diff_draws$diff_post_pre), sd(diff_draws$diff_recov_pre)),
  q2.5_diff = c(quantile(diff_draws$diff_post_pre, 0.025), quantile(diff_draws$diff_recov_pre, 0.025)),
  q97.5_diff= c(quantile(diff_draws$diff_post_pre, 0.975), quantile(diff_draws$diff_recov_pre, 0.975)),
  prob_gt0  = c(mean(diff_draws$diff_post_pre > 0), mean(diff_draws$diff_recov_pre > 0)),
  mean_pct_change = c(mean(diff_draws$pct_post_pre, na.rm = TRUE), mean(diff_draws$pct_recov_pre, na.rm = TRUE))
)

knitr::kable(diff_summary, digits = c(0,4,4,4,4,4,2),
             caption = "Resumo das diferenças posteriores entre regimes (valor absoluto e %).")

df_for_plot <- ann_draws_df %>%
  pivot_longer(cols = c(pre, post, recov), names_to = "regime", values_to = "ann_vol")

p_box <- ggplot(df_for_plot, aes(x = regime, y = ann_vol, fill = regime)) +
  geom_boxplot(outlier.shape = NA, alpha = 0.6) +            # boxplot sem outliers 
  stat_summary(fun = median, geom = "point", shape = 23, size = 3, fill = "white") +
  labs(
    title = "Boxplot das distribuições posteriores de volatilidade anualizada",
    subtitle = "Cada ponto = 1 draw posterior (amostra MCMC); boxes mostram mediana e IQR",
    x = "Períodos",
    y = "Volatilidade anualizada (aprox.)"
  ) +
  theme_minimal() +
  theme(legend.position = "none")

print(p_box)

report_table <- summary_by_regime %>%
  left_join(
    tibble(
      regime = c("pre","post","recov"),
      prob_gt_pre = c(NA, mean(ann_draws_df$post > ann_draws_df$pre), mean(ann_draws_df$recov > ann_draws_df$pre))
    ),
    by = "regime"
  ) %>%
  mutate(
    mean = round(mean, 4),
    median = round(median, 4),
    sd = round(sd, 4),
    q2.5 = round(q2.5, 4),
    q97.5 = round(q97.5, 4),
    prob_gt_pre = ifelse(is.na(prob_gt_pre), "-", round(prob_gt_pre, 4))
  )

knitr::kable(report_table, caption = "Tabela resumida para relatório: volatilidade posterior por regime e probabilidade (post/recov > pre)")

df_for_plot <- ann_draws_df %>%
  pivot_longer(cols = c(pre, post, recov), names_to = "regime", values_to = "ann_vol") %>%
  mutate(regime = factor(regime, levels = c("pre","post","recov")))

ann_stats <- df_for_plot %>%
  group_by(regime) %>%
  summarise(
    n = n(),
    mean = mean(ann_vol),
    median = median(ann_vol),
    sd = sd(ann_vol),
    q025 = quantile(ann_vol, 0.025),
    q975 = quantile(ann_vol, 0.975),
    .groups = "drop"
  )

y_max_q975 <- max(ann_stats$q975, na.rm = TRUE)
y_margin <- 0.03 * y_max_q975   # 3% do valor máximo como margem
ann_stats <- ann_stats %>%
  mutate(
    label = sprintf("mean=%.3f\n95%%CI=[%.3f,%.3f]", mean, q025, q975),
    y_pos = q975 + y_margin
  )

p_clean_fix <- ggplot(df_for_plot, aes(x = regime, y = ann_vol, fill = regime)) +
  geom_violin(width = 0.9, trim = FALSE, alpha = 0.35, color = NA) +
  geom_boxplot(width = 0.12, outlier.shape = NA, alpha = 0.9, color = "black") +
  stat_summary(fun = median, geom = "point", shape = 23, size = 3, fill = "white", color = "black") +
  stat_summary(fun = mean, geom = "point", shape = 21, size = 2.5, fill = "red", color = "black") +
  geom_errorbar(data = ann_stats, aes(x = regime, ymin = q025, ymax = q975),
                width = 0.05, color = "black", size = 0.6, inherit.aes = FALSE) +
  geom_text(data = ann_stats, aes(x = regime, y = y_pos, label = label),
            size = 6, vjust = 0, inherit.aes = FALSE) +  # aumentado
  labs(
    title = "Distribuições posteriores da volatilidade anualizada por regime",
    subtitle = "Violin = densidade posterior; Box = IQR; ◼ mediana; ● média (vermelho); linhas vert = IC95%",
    x = "Periodos",
    y = "Volatilidade anualizada (aprox.)"
  ) +
  theme_minimal(base_size = 15) +   # aumentado de 12 → 15
  theme(
    legend.position = "none",
    plot.title = element_text(face = "bold", size = 18),   # +3
    plot.subtitle = element_text(size = 13),               # +3
    axis.title = element_text(size = 14),                  # +3
    axis.text = element_text(size = 13)                    # +3
  ) +
  scale_fill_brewer(palette = "Set2") +
  coord_cartesian(clip = "off")

print(p_clean_fix)



```

\##############################################################################################################################################################

```{r}
rets <- dt1$Ret.1min
segments <- list(
  A = 1:10000,
  B = 11600:22600,
  C = 33600:43600
)

vol_list2 <- lapply(names(segments), function(seg_name) {
  idx   <- segments[[seg_name]]
  vol   <- sqrt(rets[idx]^2)
  data.frame(index = idx, vol = vol, segment = seg_name)
})
df_vol_inst <- bind_rows(vol_list2)

plot_segment <- function(df, seg_name) {
  df_sub <- df %>% filter(segment == seg_name)
  ggplot(df_sub, aes(x = index, y = vol)) +
    geom_line() +
    labs(
      title = paste0("Volatilidade Realizada – Segmento ", seg_name),
      x     = "Índice",
      y     = "Volatilidade Realizada (|Retorno|)"
    ) +
    ylim(0, 0.02)+
    theme_minimal()
}

plot_A <- plot_segment(df_vol_inst, "A")
plot_B <- plot_segment(df_vol_inst, "B")
plot_C <- plot_segment(df_vol_inst, "C")

plot_A  
plot_B  
plot_C  


```

\`\`\`

## Descrição dos Dados

Para ilustrar a identificação de saltos em diferentes escalas, foi utilizada a série de preços da PETR4 (Petrobrás) no período de 04/01/2021 a 25/06/2021, com frequência de 1 minuto. A escolha deste ativo deve-se à sua alta liquidez e influência sobre o Ibovespa, além de um evento de queda acentuada em 22/02/2021, motivado pelo anúncio de troca de presidência da empresa.

-   **Fonte**: MetaTrader 5.

-   **Período**: 04/01/2021 a 25/06/2021 (119 dias, 49 611 observações).

-   **Ajustes**: remoção dos primeiros 19 minutos após abertura (10h20 em diante), para evitar ruídos de leilão de abertura.

## Próximos Passos

-   Como reproduzir a serie estocastica.
-   Identificar saltos na serie estocastica limite universal.
-   tentar deconpor em ondaleta se possivel a serie estocastica.

ler barunik, arruma ondeleta, saltos intradiarios, definir vetor na serie completa (onde não tiver saltos = 0, onde tiver salto - valor do indice anterior) calculo no Jv
